【裁判字號】    97,上易,92
【裁判日期】    970507
【裁判案由】    侵占
【裁判全文】
臺灣高等法院刑事判決                  97年度上易字第92號
上  訴  人
即  被  告  甲○○
選任辯護人  陳振東律師
            王尊民律師
上列被告因業務侵占案件，不服臺灣板橋地方法院96年度易字第
1093號，中華民國96年11月14日第一審判決（起訴案號：臺灣板
橋北地方法院檢察署96年度偵字第2164號），提起上訴，本院判
決如下：
    主  文
原判決撤銷。
甲○○連續意圖為自己不法之所有，而侵占對於業務上所持有之
物，處有期徒刑壹年貳月，減為有期徒刑柒月。
    事  實
一、緣甲○○原為詩芙儂國際企業有限公司（下稱詩芙儂公司）
    之美容師，自民國（下同）83年10月29日起，派駐在臺北縣
    新店市○○路○段188號之「惠康名品服飾行」（下稱惠康服
    飾店）內，擔任詩芙儂公司在該店專櫃之美容師，負責保管
    、銷售詩芙儂公司之產品，並向顧客收取銷售款項等業務，
    且按日提供銷售日報表予店家，再定期將所收取之現金貨款
    交付惠康名品服飾店，如顧客以信用卡簽帳方式購買商品，
    則透過該店家之刷卡機簽帳消費，另須製作銷貨日報表，每
    2 日繳回詩芙儂公司，並自行負責年終存貨盤點工作。詎竟
    意圖為自己不法所有，基於侵占其業務上所持有之物之概括
    犯意，自91年初起（起訴書誤載為自不詳時間起）至95年2
    月19日止，在上開惠康服飾店內，連續將其業務上所持有如
    附件一所示商品（總價值達新臺幣《下同》1,610,890 元）
    ，變易持有為所有而侵占入己，迨95年2 月19日，詩芙儂公
    司組長郭麗華會同甲○○盤點清查後，始發現上情，惟甲○
    ○於該次盤查後，復承前同一業務侵占之概括犯意，自95年
    2月20日起至95年3月15日止，又在上開惠康服飾店內，連續
    將其業務上所持有如附件二所示商品（總價值達249,735 元
    ），變易持有為所有侵占入己，嗣因甲○○自95年3 月16日
    起，即未至惠康服飾店專櫃上班，迄95年3 月18日，詩芙儂
    公司業務襄理乙○○會同組長郭麗華赴該專櫃盤點清查後，
    再發現上情。
二、案經詩芙儂公司訴請臺灣板橋地方法院檢察署檢察官偵查起
    訴。
    理  由
壹、程序部分：
一、被告辯護人雖主張詩芙儂公司產品分倉現有庫存表（95年2
    月22日列印）影本1份、詩芙儂公司調整單（95年2月20日列
    印）影本1份、詩芙儂公司調整單（95年4月2日列印）影本1
    份、95年2月19日至撤櫃盤虧明細量手稿影本1份、告訴人詩
    芙儂公司96年7月1日出具之陳述書影本1 紙及94年10月25日
    、同年11月25日、同年12月25日、95年1 月25日之庫存表影
    本各1份，均無證據能力云云，惟查：
  (一)證人乙○○已明確證稱提出之庫存表均係被告依據進貨、銷
    貨、退轉貨、盤點調整之商品數量所製作（見原審卷第65頁
    ），而被告甲○○固陳稱伊庫存表沒有照實製作，有時忙伊
    沒有確實盤點等語（見本院卷第58頁），惟就其任職詩芙儂
    公司駐惠康名品服飾行專櫃人員，須按月製作庫存表之事實
    ，並不否認，且由卷附94年10月25日、同年11月25日、同年
    12月25日、95年1 月25日之庫存表上，均經被告親筆簽核等
    情以觀（見原審卷第95頁、97頁、99頁、101 頁），足徵該
    等文書應係被告於審判外之供述內容，充其量係屬被告之自
    白，又查無其他積極證據足資證明被告前開之陳述，係出於
    非任意性而為，自得供作認定被告犯罪之證據，被告選任辯
    護人空言指稱該等庫存表等文書，無證據能力云云，尚難憑
    採。
  (二)告訴人詩芙儂公司96年7月1日出具之陳述書影本1 紙為郭麗
    華及證人乙○○所共同提出，其中記載91年年初時，被告甲
    ○○曾經詩芙儂公司抽檢盤查之事實，亦據證人乙○○於原
    審中證述核實無訛（見原審卷第60頁），前開陳述書內容，
    既與證人乙○○於審判中之證述，並無二致，堪認尚無不可
    信之情，應得供作認定被告犯罪之證據，而具證據能力，被
    告選任辯護人空言指稱該等文書，無證據能力云云，亦難採
    信。
  (三)刑事訴訟法第159條之4第2 款所稱從事業務之人於業務上或
    通常業務過程所須製作之紀錄文書、證明文書，因係於通常
    業務過程不間斷、有規律而準確之記載，且大部分紀錄係完
    成於業務終了前後，無預見日後可能會被提供作為證據之偽
    造動機，其虛偽之可能性小，除非該等紀錄文書或證明文書
    有顯然不可信之情況，否則有承認其為證據之必要，最高法
    院95年台上字第5026號判決意旨參照。本件詩芙儂公司產品
    分倉現有庫存表（95年2月22日列印）影本1份、詩芙儂公司
    調整單（95年2月20日列印）影本1份、詩芙儂公司調整單（
    95 年4月2日列印）影本1份、95年2 月19日至撤櫃盤虧明細
    量手稿影本1 份等文書，依證人即詩芙儂公司業務襄理乙○
    ○於本院審理中所證：月庫存表製作是依據一年來的原庫存
    資料來製作，代表應有庫存之數據，日報表製作之依據則係
    當月份庫存之增減及貨款收取之依據，公司提供之產品分倉
    現有庫存表、調整單均係根據月庫存表及日報表所製作，分
    別代表庫存應有之數量及產品之盤盈或盤虧之金額，而95年
    2月19日存貨盤虧新台幣161萬890元，同年3月18日存貨盤虧
    新台幣24萬9735元，存貨盤虧之數據，亦係根據被告甲○○
    製作之月庫存表及日報表所製作出來的，且95年2 月19日及
    同年3 月18日盤點確定盤虧之金額係已扣除當月銷貨之數量
    等語明確（見本院卷第56頁），足見前開文書均係詩芙儂公
    司人員於其業務上及通常業務過程中，依據被告例行製作之
    日報表及月庫存表所須製作之紀錄文書、證明文書無訛，復
    核又無證據足以顯示該等文書有何違法製作之情事，被告暨
    其選任辯護人復未具體指明該等文書究有何顯不可信之情況
    ，爰依刑事訴訟法第159條之4第2 款規定，認均具有證據能
    力。被告選任辯護人空言指摘該等文書，均無證據能力云云
    ，洵非可採。
二、本件被告甲○○及辯護人於本院審理中，均未就本案卷內其
    餘如惠康轉退貨單影本等供述證據資料之證據能力提出爭執
    ，且迄於言詞辯論終結前，亦未就本院所調查之證據主張有
    不得作為證據之情形，是本案卷內其餘證據資料均得作為本
    案證據，且經本院審酌後，認下述證據並無違法取證或證據
    力明顯偏低之情形，以資為證據並無不當，則揆諸刑事訴訟
    法第159條之5規定意旨，本案經調查之證據，均有證據能力
    。
貳、實體部分：
一、訊據上訴人即被告甲○○固坦承擔任詩芙儂公司美容師職務
    ，及派駐在惠康名品服飾行銷售該公司之產品之事實，但矢
    口否認有何業務侵占犯行，辯稱：伊並無侵占公司1,610,89
    0 元，伊收的現金交給店家，若信用卡簽帳就直接轉入店家
    的刷卡錢，是公司電腦的報表與伊的報表不符，若帳有問題
    ，公司應該會把伊的薪水止付才對云云；而辯護人則辯稱：
    公訴意旨並未指明被告究於何時、何地、以何方式侵占商品
    ，雖嗣經告訴人詩芙儂公司人員清點結果，發現上開商品短
    少，然其短少原因可能有多端，非必即為被告侵占所致，尚
    難遽認被告成立業務侵占罪責云云。
二、惟查：
  (一)上揭事實，業據證人即詩芙儂公司業務襄理乙○○於原審審
    理時結證綦詳在卷（見原審卷第59至73頁），被告甲○○就
    其於83年10月29日起至95年3 月15日期間擔任詩芙儂公司美
    容師，由詩芙儂公司派駐於惠康名品服飾行，負責保管及銷
    售貨品，該專櫃業務始終均由其一人負責，其向顧客收取之
    現金，除按日提供日報表予惠康名品服飾行外，並定期將所
    收取之現金匯款台惠康名品服飾行，信用卡簽帳部分，則直
    接轉入惠康名品服飾行的刷卡機內，每2 日並須製作日報表
    交予詩芙儂公司等事實，亦自承不諱在卷（見他字第2842號
    卷第69至70頁、76頁、93頁、97頁、本院卷第26頁反面、58
    頁反面），並有96年2 月19日惠康盤點明細表（即庫存表）
    影本1 份、95年3月18日惠康轉退貨單影本1份、被告甲○○
    於95年3月6 日所書立切結書影本1紙、勞工保險被保險人投
    保資料影本1份、勞工保險退保申請表影本1份、詩芙儂公司
    產品分倉現有庫存表（95年2月22日列印）影本1份、詩芙儂
    公司調整單（95年2月20日列印）影本1份、詩芙儂公司調整
    單（95年4月2日列印）影本1份、95年2月19日至撤櫃盤虧明
    細量手稿影本1 份、94年10月25日、同年11月25日、同年12
    月31日（其上日期誤載為95年12月31日）、95年1 月25日、
    同年2月25日庫存表影本各1份附卷可稽（見他字第2842號卷
    第6 頁、30至32頁、47至65頁、原審卷第95頁、97頁、99頁
    、101頁、104頁），足見被告前開犯行，應非虛妄。
  (二)被告辯護人雖辯稱：貨品短少原因非必即為被告侵占所致云
    云，惟本案發生前，告訴人詩芙儂公司曾於91年初派員前往
    惠康服飾店盤檢確認被告所負責上開專櫃之庫存商品及銷售
    情形等節，已如上述，且告訴人詩芙儂公司迄95年2 月19日
    派員會同被告盤點清查上開專櫃之際，發現該專櫃商品實際
    庫存量明顯與被告先前逐月填製呈報之庫存表記載內容不符
    ，且出現重大差距等節，已據告訴代理人乙○○指證綦詳（
    見原審卷第60至62頁），並有上開96年2 月19日惠康盤點明
    細表（即庫存表）、詩芙儂公司調整單（95年2 月20日列印
    ）、94年10月25日庫存表、94年11月25日庫存表、94年12月
    31日庫存表、95年1月25日庫存表影本各1份在卷足憑（見他
    字第2842號卷第47至54頁、原審卷第95頁、97頁、99頁，10
    1頁、103頁），堪認本件迄95年2 月19日止，被告所負責之
    上開專櫃確有發生實際商品庫存量嚴重短缺情形，而依詩芙
    儂公司於95年2 月19日派員會同被告盤點清查專櫃存貨結果
    ，短缺如附件一所示之貨品（總金額合計為1,681,423 元）
    ，經扣除部分福利品金額63,333元、產品退貨金額67,200元
    ，另加計94年10月19日報表已登載銷貨記錄，但客戶尚未刷
    卡入帳之6萬元部分，合計總侵占金額為1,610,890元，亦有
    詩芙儂公司之手寫計算明細乙紙在卷足憑（見他字第2842號
    卷第66頁）。另據被告甲○○於95年3月6日所書立切結書內
    亦載明「盤虧1,610,890元，我希望5折賠償金額…」等語（
    見他字第2842號卷第6 頁），被告亦不否認該紙切結書為其
    所親簽（見同上偵查卷70頁），可見被告所負責之上開專櫃
    迄95年2 月19日止，確有發生實際商品庫存量嚴重短缺，而
    遭侵占1,610,890 元金額貨品之情。又告訴人詩芙儂公司於
    95年3月16日被告未至上開專櫃工作後，於95年3月18日派遣
    該公司業務襄理乙○○會同組長郭麗華至該專櫃盤點清查結
    果，發現該專櫃仍有持續發生短缺如附件二所示庫存商品之
    情形（總金額共計249,735 元）等節，亦據證人即告訴代理
    人乙○○指證明確（見原審卷第66至67頁），且有上開95年
    3月18日惠康轉退貨單、詩芙儂公司調整單（95年4月2 日列
    印）影本各1 份在卷足憑（見他字第2842號卷第59至61頁、
    55至58頁），被告雖爭執其並未會同參與該次盤點云云，然
    被告已自承詩芙儂公司設於惠康名品服飾行之專櫃業務及貨
    品保管始終由其一人負責（見他字第2842號卷第70頁），且
    證人即惠康名品服飾店人員謝清友亦證述所有詩芙儂公司貨
    品均由被告一人保管，店家並不會介入等語（見原審卷第20
    6 頁），被告全權負責之詩芙儂公司專櫃貨品既有短缺，被
    告自難諉為不知，是其辯稱並未參與該次盤點云云，仍難執
    為有利於被告之認定至明。是被告空言否認業務侵占犯行，
    上開專櫃商品短少原因可能有多端非必即為被告侵占所致云
    云，均不足採信。
  (三)至公訴意旨雖認被告係自不詳時間起開始其業務侵占行為云
    云，惟本案發生之前，告訴人詩芙儂公司曾於91年初派員前
    往惠康服飾店盤檢，斯時發現被告所負責之上開專櫃，除有
    部分商品因放置於倉庫內導致漏盤外，僅有金額約2至3萬元
    盤虧商品，其後被告亦已補足該等盤虧等情，除據證人乙○
    ○於原審中證述核實（見原審卷第60頁），並有證人乙○○
    提出之陳述書影本乙紙在卷可查（見原審卷第105 頁），足
    見被告所負責上開專櫃之庫存商品及銷售情形，於本案發生
    前之91年初，即已由告訴人公司派員盤點確認無訛，自斯時
    起，始有發生上揭侵占行為之可能，公訴意旨就此部分稍有
    誤會，爰足認定被告犯罪時間之起點應係91年初（原判決誤
    載為93年初）之後某時無訛。又被告於上揭期間內，尚須按
    日或按月製作日報表、庫存表等資料，且須每隔2 日郵寄日
    報表回告訴人詩芙儂公司備核等節，固據證人乙○○於原審
    審理時證述綦詳（見原審卷第59至73頁），惟被告犯罪時間
    係自91年初之後某時起至96年3 月15日止，已如前述，而被
    告又矢口否認犯行，則上揭期間內所製作之日報表、庫存表
    等資料，究係何日之日報表、庫存表或其上之何項記載內容
    有登載不實之情事，均無從憑以認定，況本件除告訴人詩芙
    儂公司所提出之上開卷附庫存表外，其餘案發期間之日報表
    、庫存表等文件，均已逾保期限而無留存一節，復據告訴人
    詩芙儂公司代表人黃冠賢具狀陳明及證人乙○○證述在卷（
    見原審卷第65至66頁、93頁），參諸本件公訴人亦未就此等
    行使業務上登載不實文書之部分提起公訴，爰不予認定此部
    分犯罪事實，亦不認定上開卷附之94年10月25日庫存表、94
    年11月25日庫存表、94年12月25日庫存表、95年1 月25日庫
    存表係被告於業務上登載不實之文書，附此敘明。
  (四)綜上所述，本件被告業務侵占商品之事證已臻明確，所辯要
    係卸責之詞，不足採信，被告犯行洵堪認定，應予依法論科
    。
三、被告行為後，刑法部分條文業於94年1月7日修正，94年2 月
    2日公布，95年7月1日施行，現行刑法第2條第1項規定：「
    行為後法律有變更者，適用行為時之法律。但行為後之法律
    有利於行為人者，適用最有利於行為人之法律。」，上開規
    定乃與刑法第1 條罪刑法定主義契合，而貫徹法律禁止溯及
    既往原則，係規範行為後法律變更所生新舊法律比較適用之
    準據法，是刑法第2條本身雖經修正，但刑法第2條既屬適用
    法律之準據法，本身尚無比較新舊法之問題，應一律適用裁
    判時之現行刑法第2 條規定以決定適用之刑罰法律，先予敘
    明。而本次刑法修正之比較新舊法，應就罪刑有關之共犯、
    未遂犯、想像競合犯、牽連犯、連續犯、結合犯，以及累犯
    加重、自首減輕暨其他法定加減原因（如身分加減）與加減
    例等一切情形，綜其全部罪刑之結果而為比較（最高法院95
    年5月23日95年度第8次刑庭會議決議參照）。茲查：
  1.關於罰金刑部分，刑法第33條第5 款既已將罰金刑之最低額
    由銀元1元即新臺幣3元，提高為新臺幣1000元，比較新、舊
    法結果，自以被告行為時即修正前之刑法第33條第5 款規定
    較有利於被告，應依刑法第2條第1項前段，適用修正前之刑
    法第33條第5款規定。
  2.刑法第56條連續犯之規定，已經修正公布刪除，因行為後新
    法業已刪除連續犯之規定，則被告多次業務侵占之犯行，依
    修正前刑法連續犯之規定應以一罪論，而依新刑法規定則應
    將各該犯行分論併罰，經比較新舊法結果，以修正前刑法較
    有利於被告，自應適用修正前刑法第56條之規定。
  3.綜上所述，綜合全部罪刑之結果而為比較，以舊刑法有利於
    被告，依刑法第2條第1項規定，應適用舊刑法之規定。
四、核被告所為，係犯刑法第336條第2項之業務侵占罪，其先後
    多次犯行，時間緊接，犯罪構成要件相同，所犯罪名相同，
    顯係基於概括犯意反覆而為，為連續犯，應依修正前刑法第
    56條規定論以一罪並加重其刑。
五、原審以被告犯行事證明確，予以論罪科刑，固非無見。惟查
    ：原判決事實欄內明確記載「被告連續將其業務上所持有如
    附件一所示商品（總價值達新臺幣1,610,890 元），變易持
    有為所有，而侵占入己」、「自95年2月20日起至95年3月15
    日止，在上開惠康服飾店內，連續將其業務上所持有如附件
    二所示商品（總價值達新臺幣249, 735元），變易持有為所
    有，而侵占入己」等語，然原判決書就「附件一」、「附件
    二」等文書卻付之闕如，已有犯罪事實內容不備之違誤。被
    告上訴意旨仍執陳詞，否認犯行，雖無理由，但原判決既有
    前述可議，自屬無可維持，應由本院將原判決此部分予以撤
    銷改判。爰審酌被告恣意侵占其對務上所持有之商品，非但
    破壞其與雇主間之信賴關係，亦使其雇主無端蒙受諸多損失
    ，且傷及一般正常交易秩序，復參酌其素行狀況及其犯罪之
    手段、犯罪所生之危害、犯罪後猶飾詞狡辯態度不佳，尚未
    與告訴人達成和解賠償損害，及其他一切情狀，量處有期徒
    刑一年二月，以資懲儆。末查被告犯罪後，中華民國96年罪
    犯減刑條例業已制定，經總統於96年7月4日公布，並自同年
    月16日起生效施行，本件犯罪時間，係在96年4 月24日以前
    ，合於該條例所定之減刑條件，且無該條例第3 條所列之情
    形，爰依該條例第2條第1項第3 款規定減輕其宣告刑二分之
    一為有期徒刑七月。
六、公訴意旨另以：(一)被告於94年7 月25日，在上開專櫃出售商
    品予顧客張淑慧時，收取全部之貨款後即以無現貨為由，未
    將價值34,800元之商品交付張淑慧，亦未將此事告知告訴人
    詩芙儂公司，因而將張淑慧交付之款項侵占入己；(二)被告於
    94年8 、9 月間，在上開專櫃出售商品予顧客張碧芬、林杏
    苑時，雖收取全部之貨款，但以無現貨為由，未將價值分別
    為9, 000元、11,300元之商品交付予張碧芬、林杏苑，且未
    將此一事項告知告訴人詩芙儂公司，因而侵占張碧芬、林杏
    苑所交付之該等款項；(三)被告於94年10月18日，向詩芙儂公
    司陳報銷售價值60,000元之不詳商品（致上開專櫃所登錄之
    存貨因而缺少價值60,000元之商品），卻自行將銷售貨物所
    得之現金60 ,000 元侵占入己，未交付惠康服飾店；(四)被告
    於94年11月11日，在上開專櫃出售貨品予顧客部容麗時，部
    容麗雖已付清貨款，惟仍以缺貨為由，未交付部容麗所購買
    之面膜二罐、橘皮霜一瓶，且未將此事告知告訴人詩芙儂公
    司，因而將銷貨所得侵占入己；(五)客戶陳京蘭前曾向被告簽
    帳消費80,000元，但於94年12月10日將其所購買之商品退回
    時，被告竟將該批退回之貨物侵占入己，未列為上開專櫃存
    貨，亦未回告訴人報詩芙儂公司；(六)被告於94年10月間起至
    95年1 月止，在上開專櫃出售商品予顧客賴來玉、賴來桃、
    賴來月時，賴來玉等人雖均已付清貨款，惟仍以缺貨為由，
    未交付賴來桃所購買之珍珠霜6 瓶、面膜3罐、精華日霜4罐
    濃縮液、精華液各1罐，賴來玉所購買之頂級面霜1瓶、面霜
    特價組2組、沐浴乳25瓶、眼霜5瓶、珍珠霜5瓶、口紅1條、
    潔顏乳1瓶、護唇膏1條，亦未將此告知告訴人詩芙儂公司，
    因而將銷貨所得侵占入己；(七)被告於94年10月間，在上開專
    櫃出售商品予顧客陳京蘭時，雖收取全部之貨款，惟仍以無
    現貨為由，未將除皺液5 瓶、去角質霜、微量元素面膜、日
    霜、完美面膜各1 瓶交付陳京蘭，且未將此事告知告訴人詩
    芙儂公司，而將銷貨款項侵占入己；因認被告就此等部分另
    涉犯刑法第336條第2項之業務侵占罪嫌云云。經查：
  (一)被告於94年7 月25日，在上開專櫃出售貨物予顧客張淑慧，
    收取全部之貨款現金後，以無現貨為由，而尚未將價值34,8
    00元之商品交付張淑慧等節，固據證人張淑慧於偵查中及原
    審審理時證述無訛（見偵字第2164號卷第38至39頁、原審卷
    第157至160頁），並有估價單影本2紙附卷可稽（見他字第2
    842 號卷第11頁）；另被告於94年8、9月間，在上開專櫃出
    售商品予顧客張碧芬、林杏苑時，雖收取全部之貨款，但以
    無現貨為由，未將價值分別為9,000 元、11,300元之商品交
    付予張碧芬、林杏苑，且未將此一事項告知告訴人詩芙儂公
    司等節，亦有告訴人詩芙儂公司提出之估價單影本2 紙（分
    別為林杏苑及張碧芬所提供者，見同上偵查卷第13至14頁）
    在卷可憑，惟被告於案發期間所製作之日報表、庫存表等文
    件，均已逾保期限而無留存，目前已無從認定究係何日之日
    報表、庫存表或其上之何項記載內容有登載不實之情事，均
    已如上述，是被告究係侵吞該等商品或該筆銷售款項，抑或
    斯時確有據實將該等已收款項而尚未交付商品之事項登載於
    日報表等文件內並郵寄予告訴人詩芙儂公司陳報，均無從憑
    證人張淑慧之證詞或上開估價單認定，亦無從依告訴代理人
    乙○○之證述內容認定此部分情節，其間顯有合理懷疑存在
    之餘地，自難遽認被告成立此部分業務侵占罪責。
  (二)又告訴人詩芙儂公司於94年10月19日，發現被告在日報表上
    記載客戶以刷卡方式購買6 萬元商品，但並無客戶刷卡購物
    之事實，而係短少價值6 萬元之商品等節，固據告訴人詩芙
    儂公司代表人黃冠賢具狀陳明在卷（公訴意旨就此部分係認
    被告於94年10月18日自行將銷售貨物所得之現金60,000元侵
    占入己云云），惟告訴人固提出被告於94年10月25日簽具之
    月庫存表乙紙（見原審卷第95頁），然被告於案發期間所製
    作之日報表均已逾保期限而無留存，尚無從認定被告於日報
    表上記載之銷貨記錄，與實際庫存有何不符之處．而得認定
    被告就此部分，亦有侵占價值6 萬元商品之犯行，亦難遽認
    被告成立此部分業務侵占罪責。
  (三)被告於94年11月11日，在上開專櫃出售貨品予顧客部容麗時
    ，部容麗雖已付清貨款，惟仍以缺貨為由，未交付部容麗所
    購買之面膜二罐、橘皮霜一瓶等節，固據證人部容麗於偵查
    中及原審審理時證述綦詳，並有立貼紙影本1 紙附卷可稽（
    見偵字第2164號卷第38至39頁、原審卷第113至122頁、他字
    第2842號卷第17頁）；另被告於94年10月間起至95年1 月止
    ，在上開專櫃出售商品予顧客賴來玉、賴來桃、賴來月時，
    賴來玉等人雖均以刷卡方式付清貨款，惟仍以缺貨為由，未
    交付賴來桃所購買之珍珠霜6瓶、面膜3罐、精華日霜4 罐濃
    縮液、精華液各1罐，賴來玉所購買之頂級面霜1瓶、面霜特
    價組2組、沐浴乳25瓶、眼霜5瓶、珍珠霜5瓶、口紅1條、潔
    顏乳1瓶、護唇膏1條等節，亦據證人賴來玉、賴來桃、賴來
    月分別於偵查中及原審審理時證述無訛，並有估價單影本 3
    紙附卷可稽（見偵字第2164號卷第12至14 頁、原審卷第118
    至126頁、他字第2842號卷第16頁）；被告於94 年10月間，
    在上開專櫃出售商品予顧客陳京蘭時，雖陳京蘭以刷卡方式
    付清商品價款，惟仍以無現貨為由，未將除皺液5 瓶、去角
    質霜、微量元素面膜、日霜、完美面膜各1 瓶交付陳京蘭等
    節，亦經證人陳京蘭於偵查中及原審審理時證述綦詳（見偵
    字第2164號卷第39頁、原審卷第161至166頁），惟斯時部容
    麗、張京蘭及賴來玉等人係以刷卡方式支付款項，業據其等
    陳明在卷，且被告於顧客以刷卡方式購物之情況下，並不經
    手銷售款項，復據證人即惠康服飾店負責人是謝清友於原審
    審理時到庭證述無訛（見原審卷第198至199頁），則被告是
    否確有侵占此部分商品銷售款項，顯非無疑，況被告於案發
    期間所製作之日報表，均已逾保期限而無留存，則被告究係
    侵吞該等商品，抑或斯時確有據實將該等已刷卡而尚未交付
    商品之事項登載於日報表等文件內並郵寄予告訴人詩芙儂公
    司，均無從憑證人部容麗、張京蘭及賴來玉等人之證詞認定
    ，亦無從依告訴代理人乙○○之證述內容認定此部分情節，
    其間顯有合理懷疑存在之餘地，仍難遽認被告成立此部分業
    務侵占罪責。
  (四)被告於94年12月10日之前，為因應週年慶衝業績，借用顧客
    陳京蘭信用卡刷卡80,000元，嗣因無法支付陳京蘭該筆刷卡
    款項，乃於94年12月10日之前辦理陳京蘭之刷卡退款手續等
    節，固據證人陳京蘭於原審審理時證述綦詳（見原審卷第16
    1至166頁），惟證人陳京蘭亦於原審中明確證稱其並無實際
    拿到該8萬元之貨物等語明確（見原審卷第162頁），且被告
    於案發期間所製作之日報表，均已逾保期限而無留存，目前
    已無從認定究係斯時被告製作之日報表上究為如何之記載，
    被告是否有將該批應辦退貨之貨品侵占入己之情，均無從依
    證人陳京蘭及告訴代理人乙○○之證述而為認定，尚難遽認
    被告成立此部分業務侵占罪責。
  (五)此外，復查無其他積極事證足資證明被告就上開7 部分確涉
    有業務侵占犯行，原審基於上述理由認不能證明被告有此部
    分之犯行，本應為無罪之諭知，惟公訴意旨認此等部分與前
    開論罪科刑之部分，具有修正前刑法第56條之連續犯裁判上
    一罪關係，因而不另為無罪之諭知，經核並無不合，併此敘
    明。
據上論斷，應依刑事訴訟法第369條第1項前段、第364條、第299
條第1項前段，刑法第2條第1 項前段、第336條第2項、修正前刑
法第56條、第33條第5款，罰金罰鍰提高標準條例第1條前段，中
華民國96年罪犯減刑條例第2條第1項第3款、第7條，判決如主文
。
本案經檢察官張啟彬到庭執行職務。
中    華    民    國    97    年    5     月    7     日
                  刑事第十庭    審判長法  官 楊炳禎
                                      法  官 陳博志
                                      法  官 李春地
以上正本證明與原本無異。
不得上訴。
                                      書記官 蘇秋
中    華    民    國    97    年    5     月    8     日
附錄本案論罪科刑法條全文：
刑法第336條第2項
對於業務上所持有之物，犯前條第1 項之罪者，處6月以上5年以
下有期徒刑，得併科3千元以下罰金。


司法院資訊處製作；財團法人民間司法改革基金會備份。
